【裁判字號】    97,訴,515
【裁判日期】    980206
【裁判案由】    損害賠償
【裁判全文】
臺灣屏東地方法院民事判決               97年度訴字第515號
原      告  甲○○
訴訟代理人  謝信義律師
被      告  乙○○
被      告  國泰人壽保險股份有限公司
法定代理人  丙○○
訴訟代理人  丁○○
上列當事人間請求損害賠償事件，本院於民國98年1月15日言詞
辯論終結，判決如下：
    主  文
被告乙○○應給付原告新台幣貳佰萬元，及自民國九十七年十一
月九日起至清償日止，按年利率百分之五計算之利息。
訴訟費用由被告乙○○負擔。
原告其餘之訴駁回。
    事實及理由
一、本件被告乙○○未於言詞辯論期日到場，核無民事訴訟法第
    386 條各款所列情形，爰依原告聲請，由其一造辯論而為判
    決。
二、原告主張：
    被告乙○○為被告國泰人壽保險股份有限公司（下稱國泰公
    司）僱用之業務員，其於96年8月1日向原告邀約加入被告國
    泰公司所推出之國泰人壽創世紀變額萬能壽險，保險金額新
    台幣（下同）120 萬元，原告於當日即提領120 萬元現金交
    付予被告乙○○，復於96年12月10日被告乙○○又向原告詐
    稱如再繳納80萬元，可轉為投資型或利率變動型等商品彈性
    保費，原告依其所言，遂又於當日偕同被告乙○○至原告開
    立存款帳戶之郵局，簽發80萬元支票交予被告乙○○，被告
    乙○○則交付原告申請單一張。原告於97年2 月間發現被告
    乙○○未依保單內容應付每月利潤存入原告帳戶，遂連絡被
    告乙○○，並無結果，乃向被告國泰公司屏東分公司查證後
    ，始發覺遭被告乙○○所騙。被告乙○○為被告國泰公司之
    受僱人，被告乙○○利用執行業務之機會詐騙原告之金錢，
    致原告受有損害，被告國泰公司自應負連帶賠償責任，為此
    提起
    本件訴訟。於本院聲明：被告等應連帶給付原告200 萬元，
    及自起訴狀繕本送達日起至清償日止，按年利率百分之5計
    算之利息。
三、被告國泰公司抗辯略以：
    被告乙○○自88年1月1日起至97年2月5日止，於被告國泰公
    司任業務人員，專司業務拓展、為被告國泰公司提供有關收
    取保險費、利息，代被告國泰公司保戶申請各種保險金給付
    、保單質押貸款及轉交款項等服務。原告固經由被告乙○○
    之招攬於95年8月1日以自已名義為被保險人，向被告國泰公
    司繳交36,000元之第一次主約保險費之國泰創世紀變額萬能
    壽險，惟原告主張被告乙○○係以投保為名，行詐欺之實，
    僅提出「保單批註」及「投資型或利率變動型等商品彈性保
    費申請單」為證，前揭文書並非被告國泰公司所製作，且是
    否為被告乙○○所交付容有疑義，難認被告乙○○有執行職
    務之侵權行為。再者，原告主張於96年8 月1 日及同年12月
    10日分別交付120 萬元現金及80萬元支票，惟該二筆款項是
    否交付予被告乙○○及是否用以支付保險費不明，難認被告
    國泰公司僱用被告乙○○有何未盡之注意義務而應負侵權行
    為連帶給付之責，原告主張，顯屬無據，應予駁回。並聲明
    ：
    (一)駁回原告之訴。(二)如受不利益判決，願供擔保免為假執行
    。
四、得心證之理由：
    原告主張被告乙○○為被告國泰公司僱用之業務員，其於96
    年8 月1 日向原告邀約加入被告國泰公司所推出之國泰人壽
    創世紀變額萬能壽險，保險金額120 萬元，原告於當日即提
    領120 萬元現金交付予被告乙○○，復於96年12月10日被告
    乙○○又向原告詐稱如再繳納80萬元，可轉為投資型或利率
    變動型等商品彈性保費，原告依其所言，遂又於當日簽發80
    萬元支票交予被告乙○○，嗣後始知遭被告乙○○詐騙等情
    ，固據提出國泰人壽保險單及投資型或利率變動型等商品彈
    性保費申請單為證，被告乙○○未於言詞辯論期日到庭，亦
    未提出書狀為任何聲明或陳述，被告國泰公司不否認被告乙
    ○○為其公司之業務員，惟以前揭詞置辯，是本件爭執點為
    ：(一)原告是否有將120 萬元現金及80萬元支票交付予被告乙
    ○○？被告乙○○是否成立侵權行為(二)若有，被告國泰公司
    是否應負連帶賠償責任？茲審酌如下：
(一)、原告是否有將120 萬元現金及80萬元支票交付予被告乙○○
    ？被告乙○○是否成立侵權行為？
、原告主張被告乙○○於96年8 月1 日向原告邀約加入被告國
    泰公司所推出之國泰人壽創世紀變額萬能壽險，原告於當日
    即自其所有之第一商業銀行屏東分行帳號00000000000 號之
    帳戶提領120 萬元現金交付予被告乙○○等情，業據提出國
    泰人壽保險單及原告所有之帳號00000000000 號第一商業銀
    行綜合存款存摺影本為證（見本院卷第5 至11頁）。復原告
    主張於96年12月10日交付80萬元之支票予被告乙○○做為投
    資型或利率變動型等商品彈性保費等情，業據提出訴外人王
    叔珍所有帳號00000000000000號帳號之屏東民生路郵局郵政
    存簿儲金簿影本及由被告乙○○提領之支票影本為證（見本
    院卷第13、51頁），被告乙○○未於言詞辯論期日到庭，亦
    未提出書狀為任何聲明或陳述，依民事訴訟法第280 條第3
    款，視同自認，堪原告主張有交付120 萬元現金與及80萬元
    支票予被告乙○○之事實為真正。
、因故意或過失，不法侵害他人之權利者，負損害賠償責任。
    民法第184 條第1 項前段定有明文。原告主張被告乙○○詐
    稱訂立保險契約，而支付上開款項予被告乙○○，用以支付
    保險費，惟保險契約並未成立等情，被告乙○○未到庭，依
    法視同自認，業如上述，且被告國泰公司亦不否認未收到上
    開金額，是原告主張被告乙○○侵害其權利，堪信為真正。
    從而，原告請求被告給付200 萬元（120 萬元+80 萬元=200
    萬元）及自起訴狀繕本送達日即97年11月9 日起至清償日止
    ，按年息百分之5 計算之利息，為有理由，應予准許。
(二)、被告國泰公司是否應負連帶賠償責任？
    按受僱人因執行職務，不法侵害他人之權利者，由僱用人與
    行為人連帶負損害賠償責任；但選任受僱人及監督其職務之
    執行，已盡相當之注意或縱加以相當之注意而仍不免發生損
    害者，僱用人不負賠償責任。民法第188條第1項定有明文。
    原告主張被告乙○○利用其執行收取保險費之業務，侵害原
    告之權利，被告國泰公司自應負連帶賠償責任等語，被告國
    泰公司則以前揭詞置辯，經查，原告經由被告乙○○而參加
    之國泰人壽保險，依原告所自行提出之保險單觀之，每期之
    保險費為36,000元，此有該保險單內頁之明細表在卷可稽（
    見本院卷第6 頁），是若係繳交保險費，原告僅需繳納36,
    000 元即已足，而原告竟支付120 萬元，復主張有被告國泰
    公司所出具之批註欄為證（見本院卷第10頁），惟該批註欄
    上並無任何被告國泰公司之字樣，亦無保險單內有之辯識條
    碼，且經本院當庭勘驗保險單原本，該批註欄係黏貼其上，
    依一般人之知識經驗均能得知非公司所出具。再者，若係支
    付保險費，依現今保險知識之普及程度，均應知悉會有收據
    ，惟原告迄今未能提出被告國泰公司所開立之收據，是以原
    告支付120 萬元予被告乙○○，究係支付保險費，或係其等
    間之債權債務關係則無從得知。又就80萬元部分，原告所簽
    發之支票受款人為被告乙○○，而非被告國泰公司，按支付
    保險費應係支付予公司而非個人，原告竟將用以支付保險費
    之支票受款人載為被告乙○○個人，則是否用以支付保險費
    容有疑義。另原告雖提出投資型或利率變動型等商品彈性保
    費申請單為證，惟該申請單僅係被告國泰公司內部用以申請
    之文件，復無任何被告國泰公司簽收的字義。是就此二筆款
    項而言，先是原告支付之金額與保險單不符，復其受款人亦
    非被告國泰公司，且被告國泰公司未有出具任何足以使原告
    誤信為該公司所製作之文書，復依原告所提出之證明被告國
    泰公司應負連帶責任之文件，該文件相當粗糙，任何人均足
    以辯識，是被告國泰公司顯已盡其一般注意義務，自難令其
    負連帶賠償責任，從而原告對被告國泰公司之請求，顯屬無
    據，應予駁回。
六、結論：原告之訴一部為有理由，一部為無理由，依民事訴訟
    法第385 條第1 項前段、第78條，判決如主文。
中    華    民    國    98    年    2     月    6    日
                  民事第二庭    法  官  吳思怡
正本係照原本作成。
如不服本判決，應於收受送達後二十日內向本院提出上訴書狀，
中    華    民    國    98    年    2     月    6     日
                                書記官  陳勃諺


司法院資訊處製作；財團法人民間司法改革基金會備份。
